臺灣高等法院刑事裁定
109年度毒抗字第342號
抗  告  人
即  被  告  辛桐宇



上列抗告人因毒品危害防制條例案件，不服臺灣士林地方法院中
華民國109年11月24日裁定（109年度毒聲字第155號），提起抗
告，本院裁定如下：
    主  文
抗告駁回。                                              
    理  由
一、原裁定意旨略以：抗告人即被告甲○○（下稱被告）前因施用
    毒品案件，經依臺灣臺南地方法院100年度毒聲字第269號裁
    定觀察、勒戒後，認無繼續施用毒品之傾向，於100年10月2
    0日執行完畢釋放，並由臺灣臺南地方檢察署檢察官以100年
    度毒偵字第797、1240號為不起訴處分確定，而本件施用毒
    品犯罪時間係於109年8月22日，顯已在前揭觀察勒戒執行完
    畢釋放之3年後，其程序尚無不合；且被告對於前揭時間施
    用甲基安非他命之犯罪事實供認不諱，而其為警採集之尿液
    檢體，送驗結果呈安非他命、甲基安非他命陽性反應，有勘
    察採證同意書、台灣檢驗科技股份有限公司109年9月18日濫
    用藥物檢驗報告（檢體編號K0000000）及新北市政府警察局
    受採集尿液檢體人姓名及檢體編號對照表各1份在卷可稽，
    足認被告前揭任意性自白與事實相符，本件被告施用第二級
    毒品犯行洵堪認定。本件聲請核屬正當，應予准許等語。
二、抗告意旨略以：被告於本案之前，另於108年間因施用毒品
    案件經法院判處罪刑，而前案並未送觀察、勒戒，請求比照
    前案，撤銷原裁定，改判處有期徒刑云云。
三、按毒品危害防制條例第20條第3項、第23條第2項於109年1月
    15日修正公布，並於109年7月15日施行。次按「犯（毒品危
    害防制條例）第10條之罪者，檢察官應聲請法院裁定，或少
    年法院（地方法院少年法庭）應先裁定，令被告或少年入勒
    戒處所觀察、勒戒，其期間不得逾2月」、「觀察、勒戒後
    ，檢察官或少年法院（地方法院少年法庭）依據勒戒處所之
    陳報，認受觀察、勒戒人無繼續施用毒品傾向者，應即釋放
    ，並為不起訴之處分或不付審理之裁定；認受觀察、勒戒人
    有繼續施用毒品傾向者，檢察官應聲請法院裁定或由少年法
    院（地方法院少年法庭）裁定令入戒治處所強制戒治，其期
    間為6個月以上，至無繼續強制戒治之必要為止。但最長不
    得逾1年」、「依前項規定為觀察、勒戒或強制戒治執行完
    畢釋放後，3年後再犯第10條之罪者，適用前2項之規定」、
    「觀察、勒戒或強制戒治執行完畢釋放後，3年內再犯第10
    條之罪者，檢察官或少年法院（地方法院少年法庭）應依法
    追訴或裁定交付審理」，毒品危害防制條例第20條第1項、
    第2項、第3項、第23條第2項定有明文。是依修正後毒品危
    害防制條例規定，觀察、勒戒或強制戒治執行完畢釋放後，
    3年後再犯施用毒品罪者，應適用觀察、勒戒及強制戒治之
    規定，3年內再犯施用毒品罪者，則應依法追訴；且犯毒品
    危害防制條例第10條之罪，祇要距最近1次犯該罪經觀察、
    勒戒或強制戒治執行完畢釋放後，已逾3年，即應令觀察、
    勒戒，不因其間是否因另犯該罪，經起訴、判刑或執行而受
    影響（最高法院109年度台上大字第3826號刑事裁定、109年
    度台上字第3240號、109年度台上字第3260號判決意旨參照
    ）。是犯毒品危害防制條例第10條之罪者，不論係修正前後
    所為，無庸為新舊法比較，均應依新法規定處理。且毒品危
    害防制條例第20條第1項規定之觀察、勒戒處分，並非對於
    施用毒品犯罪者之懲處，而係針對受處分人將來之危險所為
    預防、矯正措施之保安處分，目的係為斷絕施用毒品者之身
    癮及心癮，並屬強制規定，凡犯毒品危害防制條例第10條之
    罪者，除檢察官審酌個案情形，依同條例第24條第1項為附
    命完成戒癮治療之緩起訴處分，可排除適用觀察、勒戒之程
    序外，凡經檢察官聲請， 法院僅得依法裁定令入勒戒處所
    觀察、勒戒，以查其是否仍有施用毒品傾向，並據以斷定幫
    助受處分人徹底戒毒之方法。
四、經查：
　㈠被告於109年8月22日下午1時許，在新北市淡水區大忠街131
    巷朋友住處內施用第二級毒品甲基安非他命1次之事實，業
    據被告於偵查中坦誠不諱（見109年度毒偵字第1944號卷，
    下稱毒偵卷，第45頁），而其為警採集之尿液檢體，送驗結
    果呈安非他命、甲基安非他命陽性反應，有勘察採證同意書
    、台灣檢驗科技股份有限公司109年9月18日濫用藥物檢驗報
    告（檢體編號K0000000）及新北市政府警察局受採集尿液檢
    體人姓名及檢體編號對照表各1份在卷足參（見毒偵卷第11
    至15頁），足認被告前開任意性自白核與事實相符，應堪採
    信，故本件被告施用第二級毒品犯行可堪認定。　
　㈡被告前因施用毒品案件，經臺灣臺南地方法院以100年度毒聲
    字第269號裁定送觀察、勒戒後，認無繼續施用毒品之傾向
    ，於100年10月20日執行完畢釋放，並由臺灣臺南地方檢察
    署檢察官以100年度毒偵字第797、1240號為不起訴處分確定
    等情，有本院被告前案紀錄表1份在卷可稽。其後被告雖多
    次再犯施用毒品罪，惟均經法院依法判處罪刑，並未再接受
    觀察、勒戒或強制戒治一節，亦有前開本院被告前案紀錄表
    可查。是本案被告施用甲基安非他命之犯行，距其最近一次
    因施用毒品經觀察、勒戒執行完畢日（即100年10月20日）
    既已逾3年，則依前揭規定，即應再令觀察、勒戒，且不因
    其間是否另犯施用毒品案件經起訴、判刑或執行而有不同，
    故而本件檢察官斟酌個案具體情節，依毒品危害防制條例第
    20條第1項、第3項之規定，向法院聲請觀察、勒戒之處遇措
    施，即難謂有裁量逾越、濫用或違反比例原則之明顯違失。
    原審認檢察官之聲請，依據現行法律規定，而為適法之裁定
    ，自屬正當。
　㈢抗告人雖執前詞提起抗告，然抗告意旨所述前案乃因新法尚
    未施行，自無觀察勒戒之適用；而被告於本案所犯之案件，
    因檢察官係於新法修正施行後向原審法院聲請觀察勒戒，原
    審認檢察官之聲請合法，而為觀察勒戒之裁定，自屬合法。
    抗告意旨為無理由，應予駁回。
五、據上論斷，應依刑事訴訟法第412 條，裁定如主文。
中　　華　　民　　國　　109 　年　　12　　月　　28　　日
                  刑事第十一庭  審判長法　官  周煙平
                                      法　官  吳炳桂
                                      法　官  陳俞伶
以上正本證明與原本無異。
不得再抗告。
                                      書記官  朱家麒
中　　華　　民　　國　　109 　年　　12　　月　　29　　日